【裁判字號】    90,上訴,1471
【裁判日期】    901120
【裁判案由】    公共危險
【裁判全文】
臺灣高等法院高雄分院刑事判決                    九十年度上訴字第一四七一號
    上  訴  人  台灣高雄地方法院檢察署檢察官
    被      告  丙○○
    指定辯護人  本院公設辯護人  李佩娟
右上訴人因被告公共危險案件，不服臺灣高雄地方法院八十九年度訴字第一二六七號
中華民國九十年五月十六日第一審判決（起訴案號：臺灣高雄地方法院檢察署八十九
年度偵字第六六四號），提起上訴，本院判決如左：
      主  文
原判決撤銷。
丙○○放火燒燬現有人所在之建築物，未遂，處有期徒刑參年拾月。
塑膠桶、打火機各壹只，均沒收。
      事  實
一、丙○○於民國（下同）八十九年三月十八日下午八時十二分許，騎乘其所有ＯＮ
    Ｍ－四四五號重型機車，攜帶塑膠桶一只至高雄縣岡山鎮○○○路四十五號「中
    油甲○○」加油，因細故與該甲○○工讀生發生口角，復因對第二屆總統副總統
    選舉結果不滿，竟萌生放火燒燬有人所在之該甲○○建築物之犯意，將所購買之
    一部分汽油潑灑於加油機座島上及甲○○辦公室前，並以己有之打火機將汽油點
    燃，幸經在場工讀生持滅火器即時將火撲滅，才未造成災害而未遂，丙○○即駕
    車離開。嗣於當日晚上八時二十分許，復前往高雄縣警察局岡山分局壽天派出所
    ，持汽油在分局值班台前之階梯直線潑灑，並以上開打火機將汽油點燃時，旋為
    警員發現當場逮捕而查獲，並扣得塑膠桶、打火機各一只。
二、案經高雄縣警察局岡山分局移送台灣高雄地方法院檢察署檢察官偵查起訴。
      理  由
一、訊之被告否認犯罪，辯稱：我沒有要放火燒燬任何物品之故意，當時我向加油工
    買了新臺幣（下同）二百元的汽油，但加油工多加了二元油，我要加油工將多餘
    的汽油抽回去，我還有向該加油工說二元我不會給你，然後把些許之汽油倒在加
    油島旁及辦公室前的地上，並且用打火機引火，我的目的是要嚇唬加油工，另外
    ，我為了凸顯出甲○○的態度不好，所以又將汽油倒在岡山分局壽天派出所值班
    台前階梯，然後點火，我沒有要燒燬甲○○的意思云云。惟查：被告丙○○於警
    訊時坦承：「中油甲○○是因當時我加油與加油員發生口角，我本來是要加新台
    幣二百元汽油，他多加了汽油給我，所以就把油倒在地上還他，該加油員說我是
  瘋子之後，就跑到辦公室，隨後我就追過去，叫該加油員出來，他不理我，所以
    我就在他們辦公室外再倒一些汽油點燃，我就騎機車離開，又到岡山鎮成功丙村
    三十號和平服利社外空地，見很多人聊天，他們嘲笑我不敢放火，所以我又將汽
    油倒一些點燃，讓他們看之後，騎機車到分局」「我當時喝了一杯蔘茸酒，但沒
    有醉，我平常蔘茸酒有一瓶半的酒量，縱火時我意識非常清楚」等語不諱（見八
    十九年三月十八日警訊筆錄）；被告丙○○於偵查中亦坦承：「（問：昨天晚上
    有拿汽油到岡山文化中心對面汽油站買汽油之後潑灑汽油後點火？）答：有，是
    在空曠地方，是因為跟甲○○員工發生口角，我原來只加油二百元，但他跟我加
    多了，我要他把汽油拿回去，他罵我神精病，我就將多餘汽油潑灑在地上，並點
    火點火後我就跑掉了」「（問：然後你接著到成功丙村福利社前空地潑灑汽油並
    點火？）答：是」（見偵查卷第五頁背面）「我是從外要走進岡山分局之前，把
    汽油灑在分局之前點火」（見偵查卷第五頁背面、第六頁）「八十九年三月十八
    日晚上八時十二分駕ＯＮＭ－四四五機車到岡山南路四十五號甲○○買汽油，把
    油灑在加油機旁及辦公室，並點火，他們罵我神精病，後來三、四人要打我，我
    才點火」（見偵查卷第十六頁背面）；又被告丙○○於原審調查時坦承：「選舉
    當天，我買二百元的油，加油工多加了二元的油，我請加油工抽回去，我說二元
    我不會給你，加油工要我倒在地上，我去辦公室與加油工理論，加油工罵我神經
    病，我很生氣，便把油灑在地上並點火」（見原審卷第十一頁）、「我是因加油
    工多加了我二元的油，我要他們吸回去，但加油工罵我神經病，我便把油灑在空
    地上」（見原審卷第十九頁背面）、「那天加油完了，我準備去找工作，他加了
    二百零二元，但我只要加二百元，我要他們把油吸回去，多了二元我不要，也不
    會給他們錢，他說要我把油倒在空地上，後罵我神經病，我說你們不敬業，三、
    四個加油工就衝過來，我害怕，便拿起打火機點火」（見原審卷第二十頁）、「
    （問：在甲○○點火後至和平福利店前點火在路中？）答：是」（見原審卷第二
    十八頁）、「是他油加多了，又不負責，我將油倒在地上，他就罵我神經病，他
    跑回辦公室，之後他們三人衝出來要打我的樣子，我才蹲下來點火，我點火是為
    了嚇他，甲○○有滅火，我當時喝了一點酒，我只倒了一點點油」（見原審卷第
    四十五頁、第四十六頁）、「是為了嚇他，是我要求他道歉，他不要，所以我要
    點火嚇他們，‧‧‧，我把油倒在地上，他罵我神經病，我叫他出來道歉，他們
    三人衝出來好像要打我的樣子，我才點火，提著油，推機車走，‧‧‧，」（見
    原審卷第四十六頁、第五十七頁）；又被告丙○○於本院審理時坦承：「（問：
    對檢察官起訴書所載事實，八十九年三月十八日下午八時十二分許，你跟中油甲
    ○○發生口角，你把汽油潑在加油機島上及甲○○辦公室前，並以打火機將汽油
    點燃後駕車逃逸，有何意見？）答：是倒在加油機島的地上」（見本院刑事卷第
    二十五頁、第二十六頁）、「（問：後來你又到岡山分局壽天派出所前值班台前
    階梯、前面的地上又點火，是不是？）答：我要凸顯對甲○○員工的不滿‧‧‧
    」（見本院刑事卷第二十六頁）；証人即岡山鎮○○○路甲○○之員工呂敏聰於
    警訊時證稱：「是在今（十八）日晚上二十時十二分，有一名男子，駕乘乙部Ｏ
    ＮＭ－四四五號重機車（車號我有記下），至高雄縣岡山鎮○○○路四十五號『
    中油甲○○』，當時我是擔任加油服務工作，他將機車騎到我的加油機旁，取出
    一只塑膠桶，加了二百元之九五無鉛汽油，之後，這名男子就說：『都是你們這
    些年輕人，‧‧‧，四月一日飛彈就要飛過來了』，語意他因不滿選舉結果，才
    責怪抒發不滿，這時旁邊有二名我的同事見狀，欲跑向辦公室報告，他立即將購
    買的汽油潑灑在加油機上，並衝到辦公室前，大聲吆喝，叫我的同事跪下，我的
    同事沒理會他，他才又將剩餘的汽油潑灑在辦公室旁，並將地上的汽油點燃，然
    後又跑到加油機旁將地上的汽油點燃，隨後騎著ＯＮＭ－四四五機車，往橋頭鄉
    方向逃逸」「我與同事立即持滅火器撲滅火災」「（問：現在刑事組內，因放火
    於分局前的男子，‧‧‧是否就是在中油甲○○內購油並縱火之男子？）答：是
    這位丙○○沒錯，且該ＯＮＭ－四四五埸機車也是他所騎乘，‧‧‧」「該男子
    進入甲○○之際，將塑膠筒拿在手上，我取來加油時，發現該塑膠筒是新的，在
    縱火之後，他又拿走塑膠筒逃逸」等語（見八十九年二月十八日警訊筆錄）；又
    証人即該甲○○之員工呂敏聰於原審訊問時證稱：「當時被告加完油後，計加二
    百零二元，他拿給我五百元，我找他三百元，他說多加二元他不要，要我把多餘
    二元之油吸回去，我不願意，他便追我，後至加油島潑油，再至辦公室邊潑油點
    火，再走至加油島點燃灑在地上之火」（見原審卷第二十七頁背面）、「（問：
    油是否潑很多？）答：沒有很多」（見原審卷第二十七頁背面）；証人即該甲○
    ○之員工方文從於本院調查時證稱：「（問：八十九年三月十八日下午八點十二
    分，在岡山鎮○○○路中油甲○○，丙○○在那裡潑灑汽油點燃，你有看到？）
    答：前面我沒有看見，後面有看到，還有一位工讀生有上班」（見本院刑事卷第
    三十四頁）、「（問：他是灑在辦公室前，是不是？）是的，他是灑在辦公室門
    口前空地上」（見本院刑事卷第三十五頁）、「（問：你們的人有沒有說要打他
    ？）答：我有問他們，他們說沒有打他，詳細情形在外面的情形要問在現場的工
    讀生，當時我在甲○○的樓上做投款工作，我和一位帶班的都衝下來擋在他前面
    ，當時還沒有潑，還沒有點，我們看到被告在追工讀生，才跑下來，追的工讀生
    就是林信銘，這個時候還沒有點，還沒有潑，我就請他把火氣降下來，有什麼事
    情可以解決，後來他不聽我們的勸告，他這個時候提著汽油，大家不敢靠前，然
    後他就潑了以後就點了」（見本院刑事卷第三十五頁）、「（問：他潑幾個地點
    ？）答：他先潑辦公室前空地，點火，我看到了就快點報案，關電器，他後面我
    就沒有看到了」（見本院刑事卷第三十五頁）、「（問：安全島上是怎麼潑的？
    ）答：我當時沒有看到，我當時在報案，有看到安全島上已經火在燒了」（見本
    院刑事卷第三十五頁）、「在我看火不是很大，我們那邊有裝閉路電視，有錄影
    帶」（見本院刑事卷第三十六頁）；又証人即該甲○○之員工林信銘於本院調查
    時證稱：「（問：是不是多加了二塊錢，叫你們吸回去？）答：不是，是多加了
    一塊錢，他很生氣油桶打開來要潑我們，已經潑出去一點，沒有潑到我們」（見
    九十年十月二十九日本院訊問筆錄）、「（問：是不是多加了一、二塊錢，他又
    不給錢，你們叫他把多加的一、二塊錢潑在地上？）答：沒有，多加了我們會自
    己賠」、「（問：後來有發生爭執，你們要打他？）答：沒有要打他，他把油桶
    潑來，我要去跟主管說，他就提著油桶追過來，我進去辦公室跟主管說，主管出
    來看說是什麼事情，並叫我不要出去，後來我出去，他在辦公室外空地潑我」、
    「（問：他在加油島上也有潑汽油，是不是？）答：那是第一次潑我們三個，潑
    到加油島的地上，還有加油島的地下」、「他先點辦公室前面的空地上的汽油，
    再點加油島地上的汽油，是我從辦公室出來以後，潑了以後就點」、「（問：你
    們加油島上方的樓板，是連起來的還是分開的？）答：加油島上方的樓板是連起
    來的」、「（問：你有看到加油島地板上的油也是他點火的嗎？）答：是的」、
    「（問：他是潑你們人還是潑在地上？）答：他是因為潑人而潑在地上，我們看
    到他潑就快點閃開了」、「（問：他汽油桶上的汽油都潑完了嗎？）答：沒有潑
    完，後來才知道他先去眷村潑，再去派出所潑」等語（見九十年十月二十九日本
    院訊問筆錄）；復有現場採証照片附於警卷可稽，並有塑膠桶及打火機各一只扣
    案可資佐証，足証被告丙○○確有在前述甲○○加油島上及辦公室前空地潑汽油
    及點火之行為。查在甲○○加油島上潑油並點火，極易引燃油氣致使油槽爆炸（
    按甲○○均嚴禁煙火，並有「熄火加油」招牌），為十分危險之行為，此為眾所
    週知之常識（國小學生也知道），而被告丙○○在甲○○加油島上潑油並點火時
    ，其意識非常清楚，為其所自承（見八十九年三月十八日警訊筆錄），則其縱火
    時有燒燬甲○○之認識至明，本件事証明確，其所辯係卸責之詞，不足採信，其
    犯行已堪認定。
二、按該甲○○有數座加油島，加油島上方有鋼筋水泥樓板，加油島旁有辦公室，是
    甲○○整座係屬建築物，又被告丙○○在加油島上及其空地潑油並點火，極易引
    燃油氣致使油槽爆炸，顯有危險，被告丙○○放火燒現有人所在之甲○○建築物
    未果，核其所為，係犯刑法第一百七十三條第三項、第一項之放火燒燬現有人所
    在之建築物未遂罪。
三、公訴意旨另以：被告丙○○復於同日（三月十八日）晚上八時二十分許，持所購
    汽油，前往高雄縣警察局岡山分局，將汽油由外往分局值班台前直線潑灑，在值
    班台前以上開打火機將汽油點燃，旋為員警發現當場逮捕，才未燒燬分局，因認
    被告丙○○此部分亦涉有刑法第一百七十三條第三項、第一項之放火燒燬現有人
    所在之建築物未遂罪嫌。訊之被告丙○○否認此部分犯行，辯稱：無燒燬分局之
    意思云云。經查：証人即警員徐乙於本院訊問時陳稱：「他是用倒的一直倒進來
    ，已經倒到台階的一半了，我當時在值班，一直在阻擋他，我也呼叫同事來幫忙
    ，他打火機一直在打，我一直把火拍熄，最後還是讓他打起火來，燒沒有多久，
    我們馬上用滅火器滅火，當場就把他逮捕了」（見本院刑事卷第二十七頁）；又
    依警卷照片所示，該分局係鋼筋水泥建築，而被告丙○○是在分局前空地及台階
    倒汽油，一路倒在台階前，而該空地及台階附近並無易燃物，是被告丙○○縱有
    在分局前空地及台階一路倒汽油並點燃，惟因其旁並無易燃物，顯然不會有燒燬
    鋼筋水泥之分局建築物及延燒至屋內之虞，則被告丙○○辯稱無燒燬分局建築物
    之意思，尚堪採信，此外復查無其他確切証据証明被告丙○○有此部分犯行，此
    部分犯罪不能証明，惟依公訴意旨認此部分與前述論罪部分有連續犯裁判上一罪
    關係，爰不另為無罪之諭知，附此敘明。
四、原審不察，遽諭知無罪，尚有未洽，檢察官上訴指摘原判決不當，為有理由，自
    應予撤銷改判。審酌被告丙○○在嚴禁煙火之甲○○加油島上及其下空地潑油並
    點火，極易引燃油氣並使油槽爆炸，為十分危險之行為，幸經在場工讀生即時持
    滅火器將火撲滅，才未造成災害，其行為尚屬未遂等一切情狀，爰量處有期徒刑
    三年十月。扣案之塑膠桶及打火機各一只，為被告丙○○所有供犯罪使用之物，
    並依刑法第三十八條第一項第二款宣告沒收。
據上論結，應依刑事訴訟法第三百六十九條第一項前段、第三百六十四條、第二百九
十九條第一項前段，刑法第一百七十三條第三項、第一項、第二十六條前段、第三十
八條第一項第二款，判決如主文。
本案經檢察官陳國全到庭執行職務。
中    華    民    國      九十      年     十一      月      二十       日
                              臺灣高等法院高雄分院刑事第八庭
                                  審判長法官  郭雅美
                                        法官  洪兆隆
                                        法官  張盛喜
右乙本證明與原本無異。
如不服本判決，應於判決送達後十日內向本院提出上訴狀，其未述理由者並應於提
出上訴狀後十日內向本院補提理由書（應附繕本)。
                                      書記官  魏文常
中    華    民    國      九十      年     十一      月      二十二     日
附錄：本判決論罪科刑法條：
刑法第一百七十三條第三項、第一項
放火燒燬現供人使用之住宅或現有人所在之建築物、礦坑、火車、電車或其他供水、
陸、空公眾運輸之舟、車、航空機者，處無期徒刑或七年以上有期徒刑。
第一項之未遂犯罰之。
                                                                  Ａ


司法院資訊處製作；財團法人民間司法改革基金會備份。
